臺灣士林地方法院刑事判決　　　　 96年度易更（一）字第2號
公　訴　人　臺灣士林地方法院檢察署檢察官
被　　　告　丙○○
上列被告因詐欺案件，經檢察官提起公訴（95年度偵字第5755號
），及移送併辦（臺灣屏東地方法院檢察署95年度偵字第5144號
、臺灣高雄地方法院檢察署95年度偵字第5747號），及本院96年
度易字第760 號（臺灣苗栗地方法院檢察署95年度偵字第5667號
聲請簡易判決處刑，由台灣苗栗地方法院96年度苗簡字第98號改
為通常程序96年度易字第111 號後，以管轄錯誤移送本院）併入
本案審理，被告於準備程序中就被訴事實為有罪之陳述，本院合
議庭裁定由受命法官改依簡式審判程序審理，並判決如下：
    主  文
丙○○連續幫助連續意圖為自己不法之所有，以詐術使人將本人
之物交付，處有期徒刑捌月；減為有期徒刑肆月，如易科罰金，
以新臺幣玖佰元即銀元參佰元折算壹日。
    事  實
一、丙○○因信用不佳，循一般途徑向銀行辦理信貸未果後，見
    報紙刊登協助辦理信貸廣告，明知將自己帳戶供作他人使用
    ，依一般社會生活之通常經驗，可預見其交付存摺等帳戶資
    料可能幫助不法犯罪集團隱匿詐欺所得之財物，致使被害人
    及警方追查無門，竟基於幫助他人詐欺取財之概括犯意，先
    於民國94年8 月間，以電話聯絡刊登廣告之吳姓年籍不詳年
    餘30歲之成年男子，相約至屏東縣屏東市○○路上麥當勞店
    內，將其於94年5 月17日至高雄市○○區○○路459 號高雄
    銀行九如分行開立之000000000000號帳戶之存摺、提款卡及
    密碼，交付該詐騙集團之成員吳姓男子（即附表(一)之帳戶）
    ；數日後（約10日內），又與該名吳姓男子相約至屏東縣潮
    州鎮○○路上麥當勞店內，將其於93年11月2 日至台北富邦
    銀行屏東分行開立之帳號000000000000號帳戶存摺、提款卡
    及密碼，交付該詐騙集團之成員吳姓男子（即附表(二)之帳戶
    ），均供詐欺集團作為存、提、匯款所用，而以此方式幫助
    該詐欺集團為詐欺犯行。嗣該詐欺集團成員乃基於意圖為自
    己不法所有之詐欺取財犯意，分別於附表(一)、(二)所示之時間
    、以所示之詐騙方法，致使附表(一)、(二)所示之被害人己○○
    、甲○○、丁○○、陳奕超、乙○○、戊○○陷於錯誤，於
    附表(一)、(二)所示時間，將金額匯入如附表(一)、(二)所示之帳戶
    內，而詐騙集團成員待上揭被害人匯款至上述帳戶後，即行
    提領一空。嗣己○○、、甲○○、丁○○、陳奕超、乙○○
    、戊○○等發覺遭詐騙後報警循線查獲。
二、案經臺北市政府警察局士林分局報告臺灣士林地方法院檢察
    署檢察官偵查起訴，及由臺灣屏東地方法院檢察署檢察官、
    臺灣高雄地方法院檢察署檢察官移送併案審理，併經臺灣苗
    栗地方法院檢察署檢察官聲請簡易判決處刑，由台灣苗栗地
    方法院以管轄錯誤移由本院併辦。
    理  由
一、上開犯罪事實，迭據被告丙○○於警、偵訊及本院審理中坦
    承不諱，並經被害人己○○、甲○○、丁○○、陳奕超、乙○○、戊○○指訴綦詳，且有被告於高雄銀行九如分行中之
    開戶資料、帳戶明細、交易明細表、交易查詢清單各1 份（
    見臺灣士林地方法院檢察署95年度偵字第5755號卷第20頁、
    臺灣苗栗地方法院檢察署95年度偵字第5677號卷第16頁至第
    18頁、臺灣高雄地方法院檢察署95年度偵字第5747號卷第74
    -1頁）、被害人陳奕超轉帳交易明細單據1 紙（見臺灣士林
    地方法院檢察署95年度偵字第5755號卷第29頁）、被告於台
    北富邦銀行屏東分行之開戶資料、資金往來明細（見臺灣屏
    東地方法院檢察署95年度偵字第5144號卷第頁）及存摺類存
    款存入存根2 紙、得標網頁資料2 份、會員資料乙紙（見臺
    灣屏東地方法院檢察署95年度偵字第5144號卷第頁）在卷可
    稽，被告犯行洵堪認定，本件犯罪事證明確，應依法論科。
二、按金融存款帳戶，係作為存戶個人財產保管之用，與存戶之
    存摺、提款卡及密碼相結合，其專屬性、私密性甚高，除非
    本人或與本人具密切之關係者，難認有何理由可自由流通使
    用該存摺、提款卡及密碼，而一般人亦均應有妥為保管存摺
    、提款卡及密碼，以防止被他人冒用之認識，縱有特殊情況
    偶有將存摺、提款卡及密碼交付他人之需，亦必深入瞭解其
    用途後再行提供使用，此為吾人日常生活經驗與事理；且觀
    諸現今社會上，詐騙者蒐購人頭帳戶，持以作為詐欺取財犯
    罪所得掩飾之用，常有所聞，出借帳戶予非親非故之人，受
    讓人可能係為從事詐欺犯罪，已屬人盡皆知之事，被告於本
    院審理程序中亦自承：伊有懷疑對方拿伊之提款工具去作不
    法使用等語（見本院96年8 月16日審理筆錄），是被告應可
    預見出售帳戶，恐將利用其金融機構帳戶，作為詐欺犯罪使
    用，竟仍將事實欄所示帳戶之提款卡及密碼等提領工具交付
    予不熟識之人，供詐欺集團作為上開詐欺取財犯罪使用，顯
    不違反其本意，其幫助他人犯詐欺取財罪之不確定故意至明
    ，則被告幫助犯詐欺取財之犯行堪以認定。
三、查被告行為後，新刑法於95年7 月1 日起施行，其中修正第
    2 條（新舊法之比較適用）、第33條第5 款（罰金刑）、第
    56條（連續犯）等規定。其中刑法第2 條係規範行為後法律
    變更所生新舊法律比較適用之準據法，是刑法第2 條本身雖
    經修正，但該條文既屬適用法律之準據法，本身尚無比較新
    舊法之問題，應逕適用裁判時即修正後刑法第2 條規定以決
    定適用之刑罰法律，先予敘明。
  (一)行為後法律有變更者，適用行為時之法律。但行為後之法律
    有利於行為人者，適用最有利於行為人之法律，修正後刑法
    第2 條第1 項定有明文。又比較時應就罪刑有關之共犯、未
    遂犯、想像競合犯、牽連犯、連續犯、結合犯，以及累犯加
    重、自首減輕暨其他法定加減（如身分加減）與加減例等一
    切規定，綜其全部罪刑之結果而為比較。再從刑附屬於主刑
    ，除法律有特別規定者外，依主刑所適用之法律（最高法院
    95年第8 次刑事庭會議決議參照）。
  (二)刑法第56連續犯之規定，於修正後業經刪除，是新法修正施
    行後，被告之數犯罪行為，即須分論併罰。此刪除雖非犯罪
    構成要件之變更，但顯已影響行為人刑罰之法律效果，自屬
    法律有變更，經比較新、舊法結果，仍應適用較有利於被告
    之行為時法律即舊法，論以連續犯。
  (三)罰金刑部分，刑法分則編各罪所定罰金刑之貨幣單位原為銀
    元，修正前刑法第33條第5 款規定：「罰金：1 元（銀元）
    以上。」，而依罰金罰鍰提高標準條例規定，就72年6 月26
    日前修正之刑法部分條文罰金數額提高2 至10倍，其後修正
    者則不提高倍數，並依現行法規所定貨幣單位折算新臺幣條
    例規定，以銀元1 元折算新臺幣3 元；修正後刑法第33條第
    5 款規定：「罰金：新臺幣1,000 元以上，以百元計算之。
    」，刑法第33條第5 款所定罰金貨幣單位經修正為新臺幣後
    ，刑法分則各罪所定罰金刑之貨幣單位亦應配合修正為新臺
    幣，為使刑法分則編各罪所定罰金之最高數額與刑法修正前
    趨於一致，乃增訂刑法施行法第1 條之1 ：「中華民國94年
    1 月7 日刑法修正施行後，刑法分則編所定罰金之貨幣單位
    為新臺幣。94年1 月7 日刑法修正時，刑法分則編未修正之
    條文定有罰金者，自94 年1月7 日刑法修正施行後，就其所
    定數額提高為30倍。但72年6 月26日至94年1 月7 日新增或
    修正之條文，就其所定數額提高為3 倍。」；從而，刑法分
    則編各罪所定罰金刑之最高數額，於上開規定修正後並無不
    同，惟修正後刑法第33條第5 款所定罰金刑最低數額，較之
    修正前提高，修正前刑法第33條第5 款規定為有利於被告。
  (四)綜上，本件經綜合觀察全部罪刑比較之結果，且本院尚未以
    罰金刑科刑，依修正後刑法第2 條第1 項前段規定，應適用
    修正前刑法第33條第5 款、修正前刑法第56條連續犯之規定
    。
  (五)再修正後刑法第30條規定：「幫助他人實行犯罪行為者，為
    幫助犯。雖他人不知幫助之情者，亦同。幫助犯之處罰，得
    按正犯之刑減輕之。」，而修正前之刑法第30條則規定：「
    幫助他人犯罪者，為從犯。雖他人不知幫助之情者，亦同。
    從犯之處罰，得按正犯之刑減輕之。」，觀諸修正前後幫助
    犯之規定，僅有文字之修正，無關成立幫助犯內容之實質之
    變更，非屬科刑規範事項之變更，自非法律之變更，應逕行
    適用修正後之規定。
  (六)另修正刑法係自95年7 月1 日起施行，在此之前，刑法分則
    編有關罰金刑之貨幣單位係銀元；且依刑法分則編應處罰金
    者，應適用罰金罰鍰提高標準條例第1 條之規定；亦即應按
    各該具體條文制定或修正之時間先後，定其提高之倍數。惟
    被告行為後，刑法施行法增訂第1 條之1 ，於95年6 月14日
    經總統公布，並自同年7 月1 日起施行；該條規定：「中華
    民國94年1 月7 日刑法修正施行後，刑法分則編所定罰金之
    貨幣單位為新臺幣。94年1 月7 日刑法修正時，刑法分則編
    未修正之條文定有罰金者，自94年1 月7 日刑法修正施行後
    ，就其所定數額提高為30倍。但72年6 月26日至94年1 月7
    日新增或修正之條文，就其所定數額提高為3 倍」。亦即自
    95年7 月1 日起，刑法分則編所定罰金之貨幣單位，由原來
    之銀元改為新臺幣；且94 年1月7 日刑法修正時，刑法分則
    編未修正之條文定有罰金者，自95年7 月1 日起，有關罰金
    之數額提高為30倍。刑法第339 條第1 項之罪自24年7 月1
    日施行後即未再修正，依增訂刑法施行法第1 條之1 之規定
    ，其罰金以新臺幣為單位，數額應提高30倍。此與增訂前之
    罰金以銀元為單位，且適用罰金罰鍰提高標準條例第1 條前
    段之結果應提高10倍，而新臺幣與銀元之比例為3 ：1 ，換
    算結果亦為30倍者，並無不同。亦即增訂刑法施行法第1 條
    之1 之意旨，僅在使刑法規範之罰金刑之貨幣單位，一律改
    為新臺幣，並使增訂前後有關罰金刑提高之倍數一致，對被
    告而言，並無有利、不利之比較適用之問題，且此增訂之規
    定應屬罰金罰鍰提高標準條例第1 條但書之情形，當無同條
    前段規定之適用，自應逕行適用刑法施行法第1 條之1 之規
    定。
  (七)被告行為時之修正前刑法第41條第1 項前段規定：「犯最重
    本刑為5 年以下有期徒刑以下之刑之罪，而受6 個月以下有
    期徒刑或拘役之宣告，因身體、教育、職業、家庭之關係或
    其他正當事由，執行顯有困難者，得以1 元以上3 元以下折
    算1 日，易科罰金。」，上開易科罰金折算標準，並依被告
    行為時之罰金罰鍰提高標準條例第2 條前段（現已刪除，下
    稱修正前罰金罰鍰提高標準條例第2 條）規定，就其原定數
    額提高為100 倍折算1 日，則被告行為時之易科罰金折算標
    準，應以銀元100 元以上300 元以下折算1 日，經折算為新
    臺幣後，應以新臺幣300 元以上900 元以下折算1 日。惟被
    告行為後之修正後刑法第41條第1項 前段則規定：「犯最重
    本刑為5 年以下有期徒刑以下之刑之罪，而受6 個月以下有
    期徒刑或拘役之宣告者，得以新臺幣1 千元、2 千元或3 千
    元折算1 日，易科罰金。」，比較修正前後之易科罰金折算
    標準，以適用被告行為時之修正前刑法規定，並同時引用被
    告行為時之修正前罰金罰鍰提高標準條例第2 條之規定，較
    有利於被告。
三、核被告丙○○所為，係犯刑法第339 條第1 項之詐欺取財罪
    。被告對詐欺正犯提供帳戶資以助力，但並未參與詐欺犯罪
    行為之實行，應屬幫助他人實行犯罪行為，為幫助犯。又被
    告先後二次出售金融帳戶以幫助詐欺集團實施詐欺取財之行
    為，時間緊接，所犯係構成要件相同之罪名，顯係基於概括
    犯意為之，應依同法第五十六條連續犯之規定，以一罪論，
    並加重其刑。至詐欺集團成員先後為附表一、二之數次詐欺
    取財犯行，時間緊接，所犯係構成要件相同之罪名，顯係基
    於概括犯意為之，亦應依修正前刑法第56條規定，論以連續
    犯。被告幫助他人犯前開罪名，依刑法第30條第2 項之規定
    ，按正犯之刑減輕之，並依法先加後減之。又本院96年度易
    字第76 0號（臺灣苗栗地方法院檢察署檢察官聲請簡易判決
    處刑書號：95年度偵字第5667號）併入本院審理及臺灣高雄
    地方法院檢察署檢察官、臺灣屏東地方法院檢察署檢察官移
    送併辦部分（移送併辦意旨書號分別為95年度偵字第5747號
    、95年度偵字第5144號）因與本案具有裁判上一罪關係，本
    院自得併予審理，附此敘明。復被告之犯罪時間，均於96年
    4 月24日前，核與中華民國九十六年罪犯減刑條例第2 條第
    1 項第3 款規定相符，應減其宣告刑二分之一；復依同條第
    9 條併諭知易科罰金之折算標準。爰審酌被告因謀求貸款，
    竟輕易提供銀行帳戶供他人掩飾犯罪所得使用，非但增加被
    害人尋求救濟之困難，造成社會人心不安，亦助長詐騙犯罪
    者之氣焰，使詐欺犯罪者得以順利取得詐欺所得之財物，危
    害財產交易安全擾亂金融秩序甚鉅，惟其犯後坦承犯行等一
    切情狀，量處如主文所示之宣告刑及減得之刑，並諭知易科
    罰金之折算標準，以示懲儆。
據上論斷，應依刑事訴訟法第273 條之1 第1 項、第299 條第1
項前段，刑法第2 條第1 項前段、刑法第339 條第1 項、第30條
、修正前刑法第56條、第41條第1 項前段，修正前罰金罰鍰提高
標準條例第2 條，現行法規所定貨幣單位折算新臺幣條例第2條
，刑法施行法第1 條之1 第1 項、第2 項前段，中華民國九十六
年罪犯減刑條例第2 條第1 項第3 款、第7 條、第9 條，判決如
主文。
本案經檢察官王以文到庭執行職務。
中　　華　　民　　國　　96　　年　　8 　　月　　30 　日
　　　　　　　　　刑事第一庭法　官　 林清吉
以上正本證明與原本無異。
如不服本判決，應於判決送達後10日內，向本院提出上訴狀。
                            書記官   張茹茵
中　　華　　民　　國　　96　　年　　8 　　月　　30　　日
附錄本案法條：
刑法第339條
  意圖為自己或第三人不法之所有，以詐術使人將本人或第三人
之物交付者，處5 年以下有期徒刑、拘役或科或併科1000元以下
罰金。
附表(一)：
高雄銀行九如分行開立之000000000000號帳戶部分：
┌───┬────┬───┬───────────┬──┬──┬─────┐
│ 編號 │詐欺時間│被害人│詐騙方法              │匯款│匯款│詐得金額  │
│      │        │      │                      │時間│帳號│（新臺幣）│
├───┼────┼───┼───────────┼──┼──┼─────┤
│      │        │      │詐騙集團以被告丙○○之│94年│被告│          │
│  1   │ 94年8月│己○○│名義向PChome Online 網│ 8月│所有│12,590元  │
│      │        │      │路家庭申請andy00000000│17日│之高│          │
│      │        │      │@pchom e.com.tw」之電 │    │雄銀│          │
│      │        │      │子郵件信箱，再以此電子│    │行九│          │
│      │        │      │郵件信箱在雅虎奇摩拍賣│    │如分│          │
│      │        │      │網站申請wenwen00000000│    │行帳│          │
│      │        │      │之帳號，之後即連續以該│    │戶  │          │
│      │        │      │帳號在拍賣網站上刊登拍│    │    │          │
│      │        │      │賣液晶螢幕、MP3 隨身碟│    │    │          │
│      │        │      │等商品，己○○，誤信標│    │    │          │
│      │        │      │中NUL921G19 吋及CMVCT-│    │    │          │
│      │        │      │934D19吋液晶螢幕各一台│    │    │          │
│      │        │      │，遂依該自稱為「吳雯雯│    │    │          │
│      │        │      │」之男子之指示，利用自│    │    │          │
│      │        │      │動櫃員機匯款，交付價金│    │    │          │
│      │        │      │。                    │    │    │          │
├───┼────┼───┼───────────┼──┼──┼─────┤
│      │        │      │詐騙集團以附表編號1 所│94年│被告│          │
│  2   │94年8月 │甲○○│示手法，使甲○○誤信已│ 8月│所有│1,960 元  │
│      │        │      │標中iriver（IFP-1000  │18日│之高│          │
│      │        │      │256MB多功能隨身碟1 台 │晚間│雄銀│          │
│      │        │      │，遂依該男子以「andy26│ 8時│行九│          │
│      │        │      │312634@pchome.com.tw」│許  │如分│          │
│      │        │      │電子郵件信箱所發之E-MA│    │行帳│          │
│      │        │      │IL通知，前往位於高雄市│    │戶  │          │
│      │        │      │小港區之中國國際商業銀│    │    │          │
│      │        │      │行自動櫃員機匯款。    │    │    │          │
│      │        │      │                      │    │    │          │
│      │        │      │                      │    │    │          │
├───┼────┼───┼───────────┼──┼──┼─────┤
│      │        │      │詐騙集團以附表編號1 所│94年│被告│          │
│  3   │ 94年8月│丁○○│示手法，使丁○○誤信已│ 8月│所有│          │
│      │        │      │標中MP3 數位隨身聽一台│19日│高雄│3,260元   │
│      │        │      │，遂依附表編號2 所示電│晚間│銀行│          │
│      │        │      │子郵件信箱所發之E-MAIL│11時│九如│          │
│      │        │      │之通知，前往位於臺北縣│4 分│分行│          │
│      │        │      │淡水鎮之中興郵局自動櫃│    │帳戶│          │
│      │        │      │員機匯款。            │    │    │          │
│      │        │      │                      │    │    │          │
│      │        │      │                      │    │    │          │
│      │        │      │                      │    │    │          │
│      │        │      │                      │    │    │          │
├───┼────┼───┼───────────┼──┼──┼─────┤
│  4   │94年8 月│陳奕超│詐騙集團以附表編號1 所│94年│被告│3,260 元  │
│      │        │      │示手法，使陳奕超誤信已│ 8月│所有│          │
│      │        │      │標中iriver廠牌iFP-1090│19日│之高│          │
│      │        │      │多功能MP3 隨身聽1台， │下午│雄銀│          │
│      │        │      │使陳奕超陷錯誤，遂依附│1 時│行九│          │
│      │        │      │表編號2 所示電子郵件信│43  │如分│          │
│      │        │      │箱所發之E-MAIL通知，至│分  │行帳│          │
│      │        │      │中華郵政公司自動櫃員機│    │戶  │          │
│      │        │      │轉帳。                │    │    │          │
│      │        │      │                      │    │    │          │
│      │        │      │                      │    │    │          │
│      │        │      │                      │    │    │          │
│      │        │      │                      │    │    │          │
└───┴────┴───┴───────────┴──┴──┴─────┘
附表(二)：
台北富邦銀行屏東分行開立之帳號000000000000號帳戶部分：
┌───┬────┬───┬───────────┬──┬──┬─────┐
│ 編號 │詐欺時間│被害人│詐騙方法              │匯款│匯款│詐得金額  │
│      │        │      │                      │時間│帳號│（新臺幣）│
├───┼────┼───┼───────────┼──┼──┼─────┤
│      │        │      │詐騙集團成員在雅虎奇摩│94年│被告│          │
│  1   │ 94年8月│乙○○│拍賣網站以吳峻偉名義設│ 8月│所有│          │
│      │        │      │立會員帳號jayeose 號，│ 25 │台北│27,650元  │
│      │        │      │並佯稱係賣家，刊登拍賣│ 日 │富邦│          │
│      │        │      │數位相機及手提包之檔案│下午│銀行│          │
│      │        │      │使乙○○誤信標得CANON │1 時│屏東│          │
│      │        │      │廠牌EOS 350D型號數位相│許  │分行│          │
│      │        │      │機1 台，依以前開帳號所│    │帳戶│          │
│      │        │      │發之電子郵件指示，至台│    │    │          │
│      │        │      │北富邦銀行永康分行無摺│    │    │          │
│      │        │      │存款至被告銀行帳戶中。│    │    │          │
├───┼────┼───┼───────────┼──┼──┼─────┤
│  2   │94年8 月│王琮雅│詐騙集團以附表二編號1 │94年│被告│6,720 元  │
│      │        │      │所示手法，使王琮雅誤信│ 8月│所有│          │
│      │        │      │標得BALENCIAGA廠牌白色│25日│之台│          │
│      │        │      │中型機車包1 個，依前開│下午│北富│          │
│      │        │      │帳號所發之電子郵件指示│ 3時│邦銀│          │
│      │        │      │，至台北富邦銀行台南分│許  │行屏│          │
│      │        │      │行無摺存款至被告銀行帳│    │東分│          │
│      │        │      │戶內。                │    │行帳│          │
│      │        │      │                      │    │戶  │          │
└───┴────┴───┴───────────┴──┴──┴─────┘
附錄本案論罪科刑法條之依據：
刑法第339條第1項
意圖為自己或第三人不法之所有，以詐術使人將本人或第三人之
物交付者，處5 年以下有期徒刑、拘役或科或併科1 千元以下罰
金。
